臺灣臺北地方法院刑事判決　　　　　　 93年度訴緝字第145號
公　訴　人　臺灣臺北地方法院檢察署檢察官
被　　　告　甲○○
上列被告因詐欺案件，經檢察官提起公訴（83年度偵字第20238
號），本院判決如下：
    主  文
甲○○共同連續意圖為自己不法之所有，以詐術使人將本人之物
交付，累犯，處有期徒刑陸月，如易科罰金，以參佰元折算壹日
。
    事  實
一、甲○○前於民國81年間，因傷害案件，經本院判處有期徒刑
    六月，如易科罰金，以三百元折算一日，由台灣高等法院駁
    回上訴確定，於82年7 月30日易科罰金執行完畢。詎猶不知
    悔改，因乙○○（經本院以91年度訴緝字第106、122號判處
    應執行有期徒刑一年十月確定）於83年2、3月間介紹得祿建
    與乙○○因此知悉得祿公司因購買不動產亟需資金周轉，於
    同年3 月11日，竟共同基於意圖為自己不法所有之概括犯意
    ，向得祿公司之總經理丙○○佯稱可代為調現，使丙○○陷
    於錯誤，提供得祿公司所開立擔當付款人為中華商業銀行台
    北分行、帳號000000－0、票號BC0000000、BC0000000、BC0
    000000、發票日均為83年3月11日、到期日均為83年3月24日
    、面額均新台幣（下同）100 萬元之本票三紙及台北市○○○路290號1樓至4 樓之土地、建物所有權狀及過戶、設定抵
    押權等相關文件予乙○○，約定由二人向外調借現款三百萬
    元，待清償後再取回前開本票及交付之不動產資料，詎其等
    取得資料後，僅交付25萬元給得祿公司，遲未履行約定，得
    祿公司乃向銀行撤銷付款委託，其二人得知後承前之概括犯
    意，由甲○○於同年4月1日出面向得祿公司佯稱得祿公司只
    要再付50萬元，負責於同年月15日前取回前開交付之本票及
    不動產權狀資料，俟取回後再付50萬元，並立切結書保證，
    使丙○○陷於錯誤，再支付50萬元，詎其等得款後逃逸無蹤
    。
二、案經得祿公司訴由台灣台北地方法院檢察署檢察官偵查起訴
    。
    理  由
一、訊據被告甲○○固供承前揭切結書上之簽名及指印係其本人
    所為，及上開本票後面之背書為其所簽之事實，惟矢口否認
    有何詐欺犯行；辯稱：其當時在乙○○擔任負責人之曉慶房
    屋當副總，乙○○和丙○○是好朋友，其沒有收得祿公司的
    本票及權狀，也不知道調現的事，切結書上是其簽名及按指
    印，但不知當初為何有這份文件，是在空白的紙上簽名，也
    忘了為何在本票簽名背書，整個案子是乙○○一手策劃的，
    其不知情云云。經查：證人丙○○於本院審理時雖陳稱：因
    曾經中風有些許失憶，僅記得購買不動產被騙，在檢方提的
    控告的確屬實等語（見本院94年2 月24日筆錄）；然右揭事
    實，業據證人丙○○於偵查中指述：乙○○介紹得祿公司購
    買土地、房屋，其等缺現金就開票，乙○○說甲○○認識金
    主可調現，叫甲○○過來，就開了三張支票共300 萬元，後
    來只拿到20多萬，其等就撤銷付款委託，過幾天持票人帶幾
    個人過來，說他們有交錢給乙○○，之後乙○○就不見了，
    甲○○後來有出面，並寫切結書願負責把本票拿回，其等又
    給他50萬，但他未將票拿回來等語綦詳（見83年度偵字第20
    238 號卷第13頁背面）。且證人丙○○指述之事實，核與被
    告所簽具之切結書內容相符（見83年度偵字第11450號卷第3
    、4 頁），並有被告及乙○○在前揭本票之背書可證（見83
    年度偵字第7176號卷第182、183頁）；得祿公司為免執票人
    前來追索300 萬元之票據債務，而願支付較少之金錢取回上
    開三紙本票，並不違常情；又倘被告與得祿公司調現之事無
    涉，豈有與乙○○共同在本票背書之理？被告係有智識之成
    年男子，豈會隨意在空白紙上簽名按指印？是其所辯不知調
    現的事、不知當初為何有其簽名之切結書云云，顯與實際情
    形不符，尚難採信。被告與乙○○向丙○○佯稱可代為調現
    三百萬元，於丙○○提供上開本票三紙及不動產權狀資料後
    ，僅交付25萬元給得祿公司，於得祿公司撤銷付款委託後，
    又由甲○○出面佯稱得祿公司只要再付50萬元，即負責取回
    前開本票及不動產權狀資料，俟取回後再付50萬元，丙○○
    支付50萬元後其二人卻逃逸無蹤，足徵被告與乙○○顯有詐
    欺之故意及不法所有之意圖，是被告上開所辯無非卸飾之詞
    ，不足採信，本件事證明確，被告犯行堪予認定。
二、核被告所為，係犯刑法第339條第1項之詐欺取財罪。被告與
    乙○○間，有犯意聯絡及行為分擔，為共同正犯。其先後二
    次詐欺犯行，時間緊接，方法相同，觸犯構成要件相同之罪
    名，顯係基於概括犯意為之，為連續犯，依刑法第56條之規
    定，以一罪論，並加重其刑。被告前於81年間，因傷害案件
    ，經本院判處有期徒刑六月，如易科罰金，以三百元折算一
    日，由台灣高等法院駁回上訴確定，於82年7 月30日易科罰
    金執行完畢，有台灣高等法院被告全國前案紀錄表附卷可按
    ，其於五年以內再犯本件最重本刑為有期徒刑以上之罪，為
    累犯，應依法第47條，遞加重其刑。爰審酌被告之素行、犯
    罪之動機、目的、手段、詐得財物之價值及犯罪後否認犯行
    之態度等一切情狀，量處如主文所示之刑。按被告犯罪後，
    刑法第41條業於90年1月4日修正，同年月12日生效，該法條
    規定：「犯最重本刑為五年以下有期徒刑之罪，而受六月以
    下有期徒刑或拘役之宣告，因身體、教育、職業或家庭之關
    係或因其他正當事由，執行顯有困難者，得以一元以上三元
    以下折算一日，易科罰金。但確因不執行所宣告之刑，難收
    矯正之效或難以維持法秩序者，不在此限。」「併合處罰之
    數罪，均有前項情形，其應執行之刑逾六月者，亦同」，是
    被告犯罪後法律已有變更，比較新舊法之結果，以新法有利
    於被告，依刑法第2條第1項前段之規定，應適用最有利於被
    告之新法，即裁判時之刑法第41條處罰，爰併諭知易科罰金
    之折算標準。
據上論斷，應依刑事訴訟法第299條第1項前段、刑法第2條第1項
前段、第28條、第56條、第339條第1項、第47條、第41條第1 項
前段、罰金罰鍰提高標準條例第1條前段、第2條，判決如主文。
本案經檢察官謝奇孟到庭執行職務。
中　　華　　民　　國　　94　　年　　3 　　月　　10　　日
                    刑事第七庭  審判長法  官  梁耀鑌
                                    　法　官　林孟皇
                                      法  官  蕭清清
上正本證明與原本無異。
如不服本判決，應於判決送達後10日內向本院提出上訴狀（應抄
附繕本）。告訴人或被害人如對於本判決不服者，應具備理由請
求檢察官上訴，其上訴期間之計算係以檢察官收受判決正本之日
期為準。
                                      書記官  劉麗英
中　　華　　民　　國　　94　　年　　3 　　月　　10　　日
附錄本案論罪科刑法條全文：
刑法第339條
意圖為自己或第三人不法之所有，以詐術使人將本人或第三人之
物交付者，處五年以下有期徒刑、拘役或科或併科一千元以下罰
金。
以前項方法得財產上不法之利益或使第三人得之者亦同。
前二項之未遂犯罰之。
